臺灣高雄地方法院刑事判決　　　　　　　99年度易字第2304號
公　訴　人　臺灣高雄地方法院檢察署檢察官
被　　　告　劉育麟
上列被告因贓物案件，經檢察官提起公訴（98年度偵字第35592
號），本院判決如下：
    主  文
劉育麟無罪。
    理  由
一、公訴意旨略以：被告劉育麟於民國97年9 月底至10月初間某
    日，明知真實姓名年籍不詳、自稱CHRISTY 之香港籍成年女
    子，所持往台南市某咖啡廳之「HERMES BLUE JEANS BIRKIN
    」藍色皮包（編號：70E ，係王娟卿於97年9 月24日下午4
    時許在高雄市○○區○○路378 號前遭不詳之人竊取，下稱
    愛瑪仕皮包）1 只係屬贓物，竟仍以新臺幣（下同）19萬元
    之價格予以收購，再於98年5 、6 月間某日，以19萬5 千元
    售予不知情之蔡宛丰，經蔡宛丰上網拍賣後，為警於98年6
    月22日在網路上發現上開愛瑪仕皮包，始循線查獲上情。因
    認被告涉犯刑法第349 條第2 項故買贓物罪嫌等語。
二、按犯罪事實應依證據認定之，無證據不得認定犯罪事實；又
    不能證明被告犯罪者，應諭知無罪之判決，刑事訴訟法第15
    4 條第2 項、第301 條第1 項分別定有明文。又事實之認定
    ，應憑證據，如未能發現相當證據，或證據不足以證明，自
    不能以推測或擬制之方法，為裁判基礎；且認定犯罪事實所
    憑之證據，雖不以直接證據為限，間接證據亦包括在內，然
    而無論直接證據或間接證據，其為訴訟上之證明，須於通常
    一般之人均不致有所懷疑，而得確信其為真實之程度者，始
    得據為有罪之認定，倘其證明尚未達到此一程度，而有合理
    之懷疑存在而無從使事實審法院得有罪之確信時，即應由法
    院為諭知被告無罪之判決，亦經最高法院40年台上字第86號
    、76年度台上字第4986號著有判例意旨可資參照。
三、證據能力方面：本判決所引用之證據資料，其中傳聞證據部
    分，縱無刑事訴訟法第159 條之1 至第159 條之4 或其他規
    定之傳聞證據例外情形，亦因檢察官、被告、辯護人均同意
    作為證據使用，依刑事訴訟法第159 條之5 第1 項之規定，
    本院審酌該證據作成之情況，認為適當，自均具有證據能力
    ，合先敘明。
四、公訴人認被告涉犯故買贓物犯行，無非係以被告於警詢、偵
    查中之供述及證人王娟卿、郭雨函、蔡宛丰之證詞與贓物暫
    時保管收據、商品保證卡、扣案皮包照片，為其主要論據。
    訊據被告固不否認有於97年9 月底至10月初間某日，在台南
    市某咖啡廳，向自稱CHRISTY 之香港籍成年女子，以19萬元
    之價格，購入愛瑪仕皮包1 只之事實，惟堅決否認有何故買
    贓物犯行，辯稱：伊不知道該愛瑪仕皮包是贓物等語。經查
    ：
  (一)證人王娟卿於97年9 月24日下午4 時許在高雄市○○區○○
    路378 號前遭不詳之人竊取其所有之愛瑪仕皮包1 只（藍色
    、山羊皮、銀扣），業據其於警詢及檢察事務官詢問中證述
    明確（參警卷第6 頁至第10頁；偵卷第17頁），復有報案三
    聯單、商品保證卡在卷可證（參警卷第21頁、第26頁），此
    部分之事實，堪以認定。又被告於97年9 月底至10月初間某
    日，在台南市某咖啡廳，向真實姓名年籍不詳、自稱CHRIST
    Y 之香港籍成年女子，以19萬元之價格，購得愛瑪仕皮包1
    只（亦為藍色、山羊皮、銀扣），再於98年5 、6 月間某日
    ，以19萬5 千元售予蔡宛丰，經蔡宛丰上網拍賣後，為警於
    98年6 月22日在網路上發現此訊息後，認該只皮包即係係證
    人王娟卿遭竊之皮包乙情，業據被告坦認不諱（參警卷第2
    頁至第4 頁；偵卷第18頁至第19頁），核與證人蔡宛丰於警
    詢中所證相符（參偵卷第11頁至第13頁），並有雅虎奇摩拍
    賣網頁照片、搜索扣押筆錄、扣押物品清單、照片等在卷可
    證（參警卷第15頁至第18頁、第20頁、第22頁至第25頁），
    此部分之事實，亦堪認定。
  (二)公訴意旨雖以證人郭雨函於偵訊及證人王娟卿於警詢之證述
    ，認被告所購得之愛瑪仕皮包，即係證人王娟卿所遺失之愛
    瑪仕皮包。惟依證人郭雨函於偵訊中證稱：愛瑪仕皮件不會
    附保證書，也沒有包包的證明，皮包上鑰匙不會有任何收據
    或編號說是哪一個包包所有，但因為愛瑪仕包包都是手工製
    作，所以車縫線都不一樣，主要是依照經驗辨認，本件證人
    王娟卿所有包包係伊所賣出，但相片已不見，但伊發現網路
    上面包包的照片，與伊賣給王娟卿包包之皮的紋路一樣等語
    （參偵卷第8 頁、第9 頁），可知證人郭雨函係以皮包的紋
    路認被告所購得之皮包即係證人王娟卿所遭竊之皮包，然而
    皮包上之紋路，雖因每件皮革紋路皆有不同，但除非有實物
    、相片以供比對，或某一皮包之紋路有何明顯特徵，否則單
    憑記憶，實難辨別相同款式皮包之皮革紋路，更何況證人郭
    雨函賣出皮包之時間為97年9 月7 日（參警卷第26頁保證卡
    日期），距離本件皮包為警查獲之98年6 月，業已長達10月
    之久，證人郭雨函又無相片可資比對，復未指出該皮包有何
    紋路有何明顯特徵，是其所述扣案皮包與其售予證人王娟卿
    皮包之皮革紋路相同等語，是否可採，即非無疑。又依證人
    王娟卿於警詢中證稱：伊看到網路上拍賣包包之顏色、配件
    及尺寸就知道係伊所失竊之皮包，因為該包包在臺灣很稀少
    ，且該包包皮帶上編號70E 與其失竊包包相同等語（參警卷
    第9 頁、第10頁），可知證人王娟卿係以該皮包之顏色、配
    件、尺寸及皮包上所刻之「70E 」文字，認被告所購得之皮
    包係其所有。然扣案皮包帶子上所刻之「70E 」（參警卷第
    24頁照片），於其他柏金包亦可看見，有唐朝智慧財產有限
    公司100 年8 月4 日函在卷可佐（參本院卷第70頁），顯然
    該「70E 」並非王娟卿遭竊皮包所獨有，亦非證人王娟卿所
    指之皮包編號。且同款式之皮包，其顏色、配件、尺寸大小
    本即相同，自難以此等非獨有之特徵，確認皮包為證人王娟
    卿所有。綜上，依證人郭雨函及王娟卿所證，尚難遽認本件
    查獲之皮包，即為證人王娟卿遭竊之之物，本件被告所購買
    之皮包，是否為贓物，殊堪置疑。
  (三)又被告係經營二手皮包商店，如果賣家拿皮包至其店內賣，
    全新的產品，其會用市價的七折或是八折購入，二手的話，
    就以市價的三折到五折收購，本件皮包當時原廠市價大約32
    萬元至34萬元，因為是有用過痕跡，所以以二手價購入，業
    據被告於本院審理中陳述明確（參本院卷第88頁至第90頁）
    ，而其所述皮包市價約32至34萬元，亦與證人王娟卿於警詢
    中證稱皮包價值32萬元等語相符（參警卷第7 頁）。是被告
    於98年間，若以其收購二手皮包之習慣並以五折計算，本件
    皮包之價格大約16至17萬元之間，與公訴意旨所稱被告以19
    萬元購入該皮包之價格相去不遠。而本院衡諸日常生活經驗
    法則，倘被告知悉對方所欲出售之皮包係贓物，其自忖對方
    急於銷贓變現，當以低價買入以賺取高價轉賣後之利益，斷
    無以其對一般商品價值評估方式之價格購入之理，被告辯稱
    其購買之時，不知皮包為贓物等語堪以採信。是本件皮包縱
    為證人王娟卿遭竊之物，亦難認被告購買該皮包時，對該皮
    包係他人遭竊之贓物有所認識。
  (四)綜上所述，本件扣案皮包尚難確認係證人王娟卿遭竊之物而
    為贓物，且縱認係證人王娟卿所遭竊之物，被告辯稱購買之
    時，不知該皮包為贓物，亦堪採信。準此，被告行為即與故
    買贓物罪之構成要件有別。此外，本院復查無其他證據證明
    被告有前揭檢察官所指之犯行，揆諸前開判例意旨及說明，
    即應為被告無罪之諭知。
據上論斷，應依刑事訴訟法第301 條第1 項，判決如主文。
本案經檢察官劉慕珊到庭執行職務。
中    華    民    國   100    年    9     月    2     日
                  刑事第十四庭  審判長法  官  陳銘珠
                                      法  官  謝琬萍
                                      法  官  林揚奇
以上正本證明與原本無異。
如不服本判決應於收受送達後10日內向本院提出上訴書狀，並應
敘述具體理由；如未敘述上訴理由者，應於上訴期間屆滿後20日
內向本院補提理由書（均須按他造當事人之人數附繕本）「切勿
逕送上級法院」。
中    華    民    國   100    年    9     月    5     日
                                      書記官  何明昌